臺灣士林地方法院民事判決　　　　　　　　　　　　九十二年度訴字第一二七三號
　　原　　　告　友碁科技股份有限公司
　　法定代理人　乙○○
　　訴訟代理人　謝易達律師
　　複　代理人　己○○
　　被　　　告　亞太吉股份有限公司
　　法定代理人　庚○○
　　訴訟代理人　黃德賢律師
　　　　　　　　壬○○
右當事人間給付貨款事件，本院於民國九十三年八月三十一日言詞辯論終結，並判決
如下：
    主    文
被告應給付原告新台幣玖拾壹萬陸仟佰伍拾元，及自民國九十二年十一月二十六
日起至清償日止，按年息百分之五計算之利息。
訴訟費用由被告負擔。
本判決於原告以新台幣拾萬伍仟肆佰伍拾壹元供擔保後，得假執行。但被告如於執
行標的物拍定、變賣或物之交付前，以新台幣玖拾壹萬陸仟佰伍拾元為原告預供
擔保，得免為假執行。
    事實及理由
一、原告起訴主張：被告於民國九十一年十月間，向原告訂購電子零件二批，貨款共
    計新台幣（下同）九十一萬六千三百五十三元，爾後原告依約交貨，除開立發票
    請款，並多次向被告催索後，被告雖開立支票三紙以為分期給付，惟該等支票均
    因發票人簽章不符而未能兌現。則原告自得依買賣契約之法律關係，請求被告給
    付前開貨款及法定遲延利息。另原告雖曾與訴外人揚友科技股份有限公司（以下
    簡稱：揚友公司）於九十年九月五日簽訂業務合作協議書，惟自簽約迄今，揚友
    公司從未下單，嗣雖於九十二年四月九日下第一筆訂單，然旋即取消。而被告則
    係自九十一年二月二十五日起對原告下單，所訂購之貨品，係屬半成品，再由其
    另委託第三人加工完成，是原告交付被告之系爭電子零件，係以原告自有模具生
    產之產品，與揚友公司之業務合作協議書全無關聯。此再就兩造間之交易，係始
    於揚友公司股東於九十一年六月間決議停業之前，則絕無所謂揚友公司將與原告
    間業務合作協議書之相關權利義務授權被告與原告繼續合作之情事。又原告雖經
    審慎評估訴外人揚友公司自簽約後迄無下單、且尚須授權第三人處理各節，認合
    作已無意義，乃書立合約終止協議書請其確認並加蓋大小章回傳，然一直未獲回
    應，顯見該合約終止協議書並未發生效力，亦未因此造成被告任何模具、開發費
    用或庫存材料之損失；且原告與揚友公司之業務合作協議應仍有效。原告對揚友
    公司既無任何違約情事，即揚友公司對原告並無任何損害賠償債權存在。被告自
    未自揚友公司受讓任何債權以與系爭貨款債權相互抵銷。況查，原告與揚友公司
    所簽訂業務合作協議書第六條第三項已約定：非經他方事前以書面同意，任一方
    不得將基於本約所定之任何權利或義務以任何方式轉讓他人等語；則揚友公司與
    被告縱已合意由被告概括承受系爭合作協議書之一切權利義務，或個別受讓任何
    基於該合作協議所生之損害賠償債權，因並未經原告同意，自不生合法承受或轉
    讓之效力。是被告抗辯：已概括承受或受讓揚友公司對原告之損害賠償債權，並
    得執以與原告系爭貨款債權為抵銷云云，即失所依據等語；並聲明：（一）被告
    應給付原告九十一萬六千三百五十三元，及自起訴狀繕本送達翌日起至清償日止
    ，按年息百分之五計算之利息。（二）原告願供擔保，請准宣告假執行。
二、被告則以：原告基於系爭買賣契約所交付之電子零件原為訴外人揚友公司所訂購
    ，惟該買賣契約之權利義務已由被告概括承受；其買賣總價確為九十一萬六千三
    百五十三元，被告並已收取系爭電子零件，惟尚未支付貨款。此係因訴外人揚友
    公司於九十年九月五日與原告訂立業務合作協議書，委託原告開發生產電磁感應
    式數位板（以下簡稱：數位板）與無線壓感定位筆（以下簡稱：定位筆）外觀造
    型產品等；雙方合作一年來均順利完成產品出貨，嗣揚友公司股東會決議於九十
    一年六月辦理停業，業務由被告承接，並接續系爭業務合作協議書之條件，然因
    原告對訂單單價及交貨條件屢屢更動，未能遵守原協議條件履行，致被告各項成
    本增加呈現虧損，原告復自九十二年四月一日起，對被告之採購單置之不理；雙
    方負責人乃於九十二年四月七日會商並簽立協議書確認繼續合作，並由被告開立
    三紙支票交付原告以支付系爭買賣貨款，原告進而於九十二四月九日傳真函知揚
    友公司，要求將交易對象授權於被告，揚友公司即據以於九十二年四月十日開立
    授權書及產品授權書，就與原告間之業務合作協議之相關權利義務授權被告與原
    告繼續合作，並授權使用揚友公司與原告間合作開發之產品造型及延伸產品等。
    被告既已承受系爭合作協議書之權利義務，所承受者當然也包括系爭買賣契約之
    權利義務關係。詎原告嗣竟拒絕履行系爭業務合作協議，復於九十二年四月十一
    日發函傳真揚友公司，片面以書面要求終止系爭業務合作協議，揚友公司及被告
    雖立即於九十二年四月十四日通知原告不同意終止雙方間之系爭合作協議，惟系
    爭合作協議仍因原告片面終止而生終止之效力。按依系爭業務合作協議書第六條
    第二項二之一款、二之二款規定，任一方違反系爭合作協議之規定時，他方應以
    書面通知違約之一方於十五工作日內改正之，並提供書面說明，如違約之一方未
    於前述期限內依合約之規定改正提供書面說明時，他方得以通知違約之一方終止
    本約，並要求損害賠償，除此之外，協議雙方均不得以書面片面要求終止合約，
    如有因契約終止而造成對方已發生之開發費、模具費或材料庫存費等損失，片面
    終止之一方應負損失賠償責任。查原告自行片面終止系爭合作協議之所為，已造
    成揚友公司已支出之開發模具費用為八十九萬三千零二十八元，庫存零件則為十
    七萬八千三百零七元，合計為一百零七萬一千三百三十五元，依約自應由原告負
    損害賠償責任。是縱認被告並未概括承受該合作協議之權利義務，因揚友公司亦
    已將前開損害賠償債權讓與被告，則被告自得以此損害賠償債權與原告系爭貨款
    債權抵銷云云，資為抗辯；並聲明：（一）原告之訴及假執行之聲請均駁回。（
    二）如受不利之判決，願供擔保請准宣告假執行。
三、原告主張：被告於九十一年十月間，向原告訂購訂購電子零件二批，貨款共計九
    十一萬六千三百五十三元，經原告依約交付貨物後，被告迄未給付分文，所簽發
    支票三紙亦因簽章不符而無法兌現等情，已據原告提出訂購單影本二紙、送貨單
    影四紙、統一發票影本二紙、支票影本三紙及退票理由單影本二紙為證。被告對
    已收貨訖、惟尚未支付應付貨款九十一萬六千三百五十三元乙節，亦自認屬實（
    見本院九十二年十二月二十三日言詞辯論筆錄）；雖其另抗辯：向原告訂購前開
    電子零件者為訴外人揚友公司，系爭買賣契約之權利義務則由被告概括承受云云
    ，惟此已為原告否認；且與卷附訂購單、送貨單、統一發票上買受人及客戶記載
    確為被告乙節相悖，是被告所辯上情，原難憑採。況毋論被告於系爭買賣契約之
    買受人地位是否概括承受而來，被告對其確有支付前揭貨款之義務乙節，實未爭
    執。從而，原告基於買賣契約之法律關係，請求被告給付貨款九十一萬六千三百
    五十三元，於法即非無稽。
四、次查：原告與訴外人揚友公司確曾於九十年九月五日簽訂業務合作協議書，由揚
    友公司委託原告開發生產揚友公司需求之數位板外觀造型及定位筆之外觀造型，
    並委託原告生產揚友公司需求的外觀造型產品或半製品等；雙方並於前開合作協
    議書第六條第二項二之一款約定：「任一方違反本約之規定時，他方應以書面通
    知違約之一方於十五工作日內改正之，並提供書面說明；如違約之一方未於前述
    期限內依本約之規定改正提供書面說明時，他方得以通知違約之一方終止本約，
    並要求損害賠償」、第二之二款則約明：「除前項所訂情形外，甲、乙雙方均不
    得以書面片面要求終止本約；如有因契約終止而造成對方已發生之開發費、模具
    費或材料庫存等損失，片面終止之一方應負損失賠償責任」，有被告提出之業務
    合作協議書影本乙份，且為兩造所不爭執，應與事實相符。而查，原告嗣確曾於
    九十二年四月十一日，自行傳真載有「茲因市場及業務變遷之故，未能使雙方互
    蒙其利，經雙方協議同意終止此合作協議，並自即日起生效」為內容、且已由原
    告一方簽章於其上之「合約終止協議書」予揚友公司乙節，亦有該合約終止協議
    書影本乙紙附卷可稽，復為原告所不爭執；核所為顯屬原告一方以書面片面終止
    合約之要求甚明。原告雖主張：因所傳真前揭合約終止協議書一直未獲揚友公司
    回傳，顯見該合約終止協議書並未發生效力，即原告與揚友公司間之系爭業務合
    作協議尚未終止而仍有效云云。然查，有關系爭合作協議書之當事人一方片面以
    書面要求終止合約所生之效力，於系爭合作協議書內似未有明確規定；惟解釋前
    揭業務合作協議第六條第二項二之二款之約定文字，堪認系爭合作協議雙方係以
    該協議書於任一方以書面片面要求終止時，即已生終止之效果為其真意，否則該
    款約定後段「如有因契約終止而造對方已發生之開發費、模具費或材料庫存等損
    失，片面終止的一方應負損失賠償責任」之內容，即無可規範之對象。從而，被
    告抗辯：系爭合作協議書於原告一方片面傳真合約終止協議書時，已生終止效力
    ，他方如因此受有開發費、模具費或材料庫存之損害，即可依約向原告請求損害
    賠償等語，應堪予採取。
五、惟按，債權人得將債權讓與於第三人；但依債權之性質，或依當事人之特約，不
    得讓與者，或債權禁止扣押者，不在此限，民法第二百九十四條第一項定有明文
    。經查，原告與揚友公司所簽訂系爭合作協議書第六條第三項已約定：「非經他
    方事前以書面同意，任一方不得將基於本約所定之任何權利或義務以任何方式轉
    讓他人；但任一方非有正當理由，不得拒絕以書面同意他方將本約所定之任何權
    利或義務轉讓他人」等語；顯然被告如欲合法概括承受系爭合作協議書之一切權
    利義務，或個別受讓任何基於該合作協議所生之損害賠償債權，均須事先由原告
    以書面同意，始生合法轉讓之效力。查被告雖抗辯：揚友公司於九十一年六月辦
    理停業，業務即由被告承接，並接續原合作協議書之條件，嗣兩造及揚友公司並
    於九十二年四月七日進行會商並簽立協議書確認繼續合作，原告進而於四月九日
    以傳真函要求揚友公司將交易對象授權於被告，揚友公司即依所求於四月十日開
    立授權書及產品授權書予被告，而將與原告間業務合作相關的權利義務授權被告
    與原告繼續合作，原告迄無異議，足認原告已同意被告概括承受系爭合作協議書
    之權利義務，被告自得以因原告片面終止系爭合作協議書所生之損害賠償債權計
    一百零七萬一千三百三十五元，與原告之系爭貨款債權為抵銷之主張；又縱認被
    告並未概括受讓系爭合作協議書之權利義務，因揚友公司亦已將前開損害賠償債
    權並通知原告，則被告前揭抵銷抗辯，亦屬有據云云，並提出協議書、發票傳真
    函、授權書、產品授權書及存證信函影本各乙紙為據。然查，依卷附以「友碁／
    揚友協議書」為標題、並由「亞太吉／揚友科技代表人壬○○」與「友碁科投技
    代表人乙○○」共同於九十二年四月七日簽署之協議書內容，已將「一、本次討
    論就九十年九月十五日合約為基礎，就下述九十一年全年間產生問題檢討後結論
    ，雙方共同執行」及「七、上述同意書做為九十年九月十五日合約附件」二項完
    全劃除；而其餘協議內容中，實未有隻字提及協議雙方已同意系爭合作協議書之
    權利義務由被告概括承受之記載甚明。另由原告於九十二年四月九日傳真予揚友
    公司發票附註雖有「本次交易對象若授權於亞太吉，請提供揚友公司授權書」之
    字句，惟其文義顯然僅限於該次發票所示之特定交易授權之同意，非得逕認原告
    已同意揚友公司將系爭合作協議書之權利義務概括授權被告。是縱認揚友公司因
    原告片面終止系爭合作協議而可向原告請求損害賠償，且卷內揚友公司與被告於
    九十二年四月十日自行簽署之授權書已記載由揚友公司將與原告務合作相關權利
    及義務授權被告，而堪認揚友公司與被告間確有轉讓包括任何基於該合作協議所
    生之損害賠償債權之合意；惟被告既未舉證證明原告已以書面同意揚友公司與被
    告間就系爭合作協議書權利義務承受及損害賠償債權轉讓之行為，則原告主張：
    揚友公司與被告就有關系爭合作協議書中權利義務之轉讓，對原告均不生效力，
    被告自不得執訴外人揚友公司對原告之債權，與原告對被告系爭貨款債權為抵銷
    等語，洵屬有據。
六、再查，被告抗辯：揚友公司為開發生產其與原告間系爭合作協議約定生產之數位
    板及定位筆，曾支出模具費及庫存材料損失計一百零七萬一千三百三十五元云云
    ，雖據其提出統一發票八紙、支票收訖簽回條三紙、請款單乙紙、模具保管書三
    紙、模具製作合約書二紙、傳真函乙紙、估價單乙紙及萬叢林電子科技股份有限
    公司（以下簡稱：萬叢林公司）庫存表乙紙（均影本）為證，並舉證人丁○○、
    辛○○、戊○○、甲○○、曾維德、丙○○到庭為證（見本院九十三年五月二十
    一日、六月十八日、七月三十日言詞辯論筆錄）。惟原告始終否認該等費用之支
    出與原告通知終止系爭合作協議書有何因果關係。且查，被告訴訟代理人壬○○
    已自陳：原告與揚友公司簽訂系爭合作協議書後，復表示希望只提供零組件，至
    於其他印刷、外殼、包裝等，則由原告協調揚友公司去找外包商來完成，揚友公
    司就同意了，隨後並由萬叢林公司生產了一萬二千五百套數位板，計有四種型號
    ；迄九十二年四月七日，被告與揚友公司及原告另行協議，回復由原告公司生產
    系爭產品，惟原告旋即拒絕接單，此後亦未再生產系爭產品等語明確（見本院九
    十三年六月十八日言詞辯論筆錄）。據此比對被告提出之前揭卷附發票、模具保
    管等單據均係於九十二年四月七日前所開立乙節；則前揭由揚友公司所支出之模
    具費用及庫存材料，顯然係揚友公司於系爭合作協議書簽訂後，因與原告另行達
    成前揭合意，為交予第三人即萬叢林公司生產數位板及定位筆所用，尚難認係因
    原告嗣後拒絕接單並片面終止系爭合作協議書所造成之損失。是縱認被告已概括
    承受系爭合作協議書之權利義務，或合法受讓任何基於系爭合作協議之權利義務
    ；因被告既未能證明其或揚友公司已因原告片面終止系爭合作協議之行為造成任
    何損失，自未能對原告取得損害賠償債權，進而執以與原告系爭貨款債權抵銷，
    應堪予認定。
七、綜上所述，被告所為抵銷之抗辯於法既屬無據；則原告基於買賣契約之法律關係
    ，請求被告給付貨款九十一萬六千三百五十三元，及自起訴狀繕本送達翌日即九
    十二年十一月二十六日起至清償日止，按年息百分之五計算之利息，為有理由，
    應予准許。兩造陳明願供擔保請為宣告假執行或免為假執行，經核均與規定相符
    ，爰分別酌定相當之擔保金額予以宣告。
八、因本案事證已臻明確，兩造其餘主張陳述及所提之證據，均毋庸再予審酌，附此
    敘明。
九、據上論結，原告之訴為有理由，依民事訴訟法第七十八條、第三百九十條第二項
    、第三百九十二條判決如主文。
中　　　華　　　民　　　國　　九十三　　年　　　九　　　月　　二十一　　日
                                        臺灣士林地方法院民事第二庭
                                            法      官  李瑜娟
右為正本係照原本作成。
如對本判決上訴須於判決送達後廿日內向本院提出上訴狀。
中　　　華　　　民　　　國　　九十三　　年　　　九　　　月　　二十三　　日
                                            法院書記官  吳政洋
